臺灣臺南地方法院交通事件裁定　　　　　　　　　　九十三年度交聲字第四六一號
　　移
　　受處分人
　　即異議人　甲○○
右列受處分人因違反道路交通管理處罰條例案件，對於交通部公路總局嘉義區監理所
台南監理站民國九十三年八月三十一日所為之裁決處分（處分案號：嘉監南字第裁七
四—Ｍ00000000號）聲明異議，本院裁定如左：
    主  文
原處分撤銷。
甲○○汽車駕駛人，駕駛汽車違反道路交通安全規則，因而肇事致人受傷，記違規點
數參點。
    理  由
一、原處分意旨略以：受處分人即異議人甲○○於民國九十三年六月十八日上午六點
    四十五分許，駕駛車牌號碼ＴＶ－８２４５號自小客車，沿台南縣永康市○○○
    路由南向北方向行駛，行經該路與中正南路二四二巷口時，因疏未注意車前狀況
    ，適有行人吳柏賢徒步欲通過該路口，異議人見狀煞避不及，致所駕駛之自小客
    撞擊吳柏賢，造成吳柏賢受有「頭部、腳部及左手擦傷」等傷害，而有駕車違反
    交通安全規則肇事致人受傷之違規行為，經台南縣警察局永康分局據報到場處理
    後製單舉發。嗣移送機關即交通部公路總局嘉義區監理所台南監理站，復以異議
    人之上述違規事實明確，乃依修正前道路交通管理處罰條例第六十一條第三項之
    規定，裁處異議人吊扣駕駛執照三個月。
二、聲明異議意旨則以：受處分人即異議人甲○○並不否認有於前開時、地，駕駛車
    牌號碼ＴＶ－８２４５號自小客車，行經台南縣永康市○○○路與該路二四二巷
    口時，因疏未注意車前狀況，致自小客車微撞行人吳柏賢，吳柏賢因而倒在車上
    ，頭部撞擊自小客車前擋風玻璃後倒地，惟本件並無造成吳柏賢受有外傷，而異
    議人係基於同為人父之心理，並因吳伯賢頭部有撞擊擋風玻璃，始叫住當時欲前
    去搭乘校車之吳柏賢，並叫救護車及報警處理，又異議人從事司機業務，吊扣駕
    駛執照等於要異議人放棄工作。從而，異議人不服原裁處，而提起本件異議。
三、按汽車駕駛人，駕駛汽車違反道路交通安全規則，因而肇事致人受傷者，記違規
    點數三點；致人重傷者，吊扣其駕駛執照三個月至六個月；九十三年四月二十一
    日修正公布，且於同年七月一日施行之道路交通管理處罰條例第六十一條第三項
    明文規定。又按汽車行駛時，駕駛人應注意車前狀況，並隨時採取必要之安全措
    拖，道路交通安全規則第九十四條第三項亦規定甚明。
四、經查：
  (一)受處分人即異議人甲○○於九十三年六月十八日上午六時四十五分許，駕駛車牌
    號碼ＴＶ－８２４５號自小客車，行經台南縣永康市○○○路與該路二四二巷口
    時，因未注意車前狀況，致所駕駛自小客車撞擊吳柏賢雙腳，並使吳柏賢頭部撞
    向該車前擋風玻璃後倒地，造成吳柏賢受有如上輕傷等事實，有台南縣警察局南
    縣警交字第Ｍ00000000號舉發違反道路交通管理事件通知單一紙、台南
    縣警察局永康分局九十三年八月二日南縣永警六字第０九三００二一五一六號書
    函、及台南縣警察局永康分局九十三年九月二十日南縣永警六字第０九三００二
    五三二三號函暨所附之道路交通事故現場圖、道路交通事故調查報告表(一)、(二)、
    異議人警訊筆錄、吳柏賢警訊筆錄、現場及吳柏賢受傷照片九張附卷可稽。且異
    議人對於右揭時、地駕車，因未注意車前狀況，致撞擊被害人吳柏賢乙節，亦坦
    認不諱。又吳柏賢因本件車禍而受有「頭部、腳部及左手擦傷」等輕傷害，業據
    被害人吳柏賢於九十三年六月二十日警訊筆錄中陳述明確，並有被害人吳柏賢受
    傷照片二張在卷足憑；並異議人於聲明異議狀中陳稱：「（自小客車）微微撞上
    小孩（即吳柏賢）接著就倒在車上，頭部撞到車，倒地‧‧」等情，經核異議人
    所述撞擊情形與被害人吳柏賢所受傷勢相符；且觀之卷附現場照片，異議人所駕
    駛自小客車前擋風玻璃並因被害人吳柏賢頭部撞擊，因而破裂。準此，被害人吳
    柏賢確因本件車禍事故受有如上之輕傷害甚明，是異議人辯稱：伊認為吳柏賢並
    無受傷云云，顯係事後卸責之詞，不足採信。從而，異議人於前開時、地，有駕
    駛汽車而違反道路交通安全規則以致肇事，並造成被害人吳柏賢受輕傷之違規行
    為，應可認定。
  (二)按「行為後法律有變更者，適用裁判時之法律。但裁判前之法律有利於行為人者
    ，適用最有利於行為人之法律」、「行為後本法有變更者，適用裁處時之規定。
    但裁處前之規定有利於行為人者，適用最有利於行為人之規定」、「納稅義務人
    違反本法或稅法之規定，適用裁處時之法律。但裁處前之法律有利於納稅義務人
    者，適用最有利於納稅義務人之法律」刑法第二條第一項、社會秩序維護法第三
    條及稅捐稽徵法第四十八條之三分別定有明文。上開法律，對於因法律規定嗣後
    變更，致對行為人之處罰內容有輕重不同之情形時，立法例上均係採取從新從輕
    主義，故可知我國目前雖就行政罰尚未有統一之總則性規定（行政秩序罰法草案
    第三條已明定「從新從輕原則」），然若國家對人民行使制裁權之法律有修正時
    ，因新法足以補充舊法之缺失，且較舊法更能適應社會之需要，並兼顧人民權利
    之保障，即應依從新從輕之原則處理，並應類推適用於尚未有類此明文規定之其
    他行政秩序罰領域，以維持法律秩序之和諧性與一致性。而道路交通管理處罰條
    例本質亦為具有行政秩序罰性質之法規，是以，行為後道路交通管理處罰條例有
    變更者，亦應類推適用前開從新從輕原則，適用最新、最有利於行為人之規定。
    而按道路交通管理處罰條例第六十一條第三項條文業經總統於九十三年四月二十
    一日華總一義字第０九三０００七七六０一號令修正公布，並經行政院九十三年
    六月三十日院台交字第０九三００八六六八四—Ｂ號函核定於九十三年七月一日
    起施行。修正前之道路交通管理處罰條例第六十一條第三項規定「汽車駕駛人駕
    駛汽車違反道路交通安全規則，因而肇事致人受傷者，吊扣其駕駛執照三個月至
    六個月」，相較修正後規定「汽車駕駛人駕駛汽車違反道路交通安全規則，因而
    肇事致人受傷者，記違規點數三點；致人重傷者，吊扣其駕駛執照三個月至六個
    月」，可知修正後之規定應係較有利於行為人。揆諸前揭類推適用「從新從輕」
    原則之說明，法院於裁判時自應適用修正後之道路交通管理處罰條例第六十一條
    第三項規定，始為妥當。
  (三)綜上所述，本件受處分人即異議人甲○○於前揭時、地，駕駛汽車違反道路交通
    安全規則，因而肇事致人受傷之事實，已足認定，而道路交通管理處罰條例第六
    十一條第三項嗣後經修正亦如前述，則移送機關即交通部公路總局嘉義區監理所
    台南監理站據以引用修正前之道路交通管理處罰條例第六十一條第三項規定，裁
    處異議人甲○○吊扣其駕駛執照三個月，於法自有未洽。是原處分既有上述不當
    之處，自應由本院裁定將原處分撤銷，另為裁定如主文第二項所示，以資適法。
五、據上論斷，應依道路交通案件處理辦法第二十條前段，裁定如主文。
中      華      民      國      九十三    年      十二    月    十五    日
                                臺灣臺南地方法院交通法庭
                                    法  官  洪榮家
右正本證明與原本無異。
如不服本裁定應於送達後五日內向本院提出抗告狀。
                                    書記官  陳志德
中      華      民國      九十三    年      十二    月    十六    日
